【裁判字號】    89,易,1714
【裁判日期】    891117
【裁判案由】    業務侵占
【裁判全文】
臺灣高雄地方法院刑事判決                        八十九年度易字第一七一四號
    公  訴  人  臺灣高雄地方法院檢察署檢察官
    被      告  丁○○
    選任辯護人  張蓉成
右列被告因業務侵占案件，經檢察官提起公訴（八十九年度偵字第二三四號），本院
判決如左：
    主  文
丁○○無罪。
    理  由
一、公訴意旨略以：丁○○為丞統企業股份有限公司（以下簡稱丞統公司）業務員，
    負責客戶開發及貨款回收等業務，竟利用職務向客戶收款之便，意圖為自己不法
    之所有並基於概括犯意，自民國八十六年十一月起至八十七年三月止，連續向附
    表所示客戶收取如附表所示之貨款，共計新台幣（下同）十六萬二千六百八十七
    元，並將貨款予以侵占，未交回丞統公司入帳，嗣為丞統公司發現離職仍未將上
    開款歸還公司。因認被告涉有刑法三百三十六條第二項之業務侵占罪嫌。
二、公訴人指被告涉有上開被訴之罪嫌，無非以右揭犯罪事實業據告訴人代理人乙○
    ○指訴甚詳，並有客戶出具之帳款回收復確認書七份可按，為其論據。
三、按犯罪事實應依證據認定之，無證據不得推定其犯罪事實，又不能證明被告犯罪
    者，應諭知無罪之判決，刑事訴訟法第一百五十四條、第三百零一條第一項定有
    明文。又按刑事訴訟法上所謂認定犯罪事實之證據，係指足以認定被告確有犯罪
    行為之積極證據而言，如未能發現相當證據或證據不足以證明，自不能以推測或
    擬制之方法，以為裁判基礎，最高法院二十九年上字第三一０五號及四十年台上
    字第八十六號分別著有判例；而認定不利於被告之事實，須依積極證據，苟積極
    證據不足為不利被告之認定時，即應為有利於被告之認定，更不必有何有利之證
    據，亦有最高法院三十年上字第八一六號判例可資參照。
四、訊據被告固坦承於上開時間擔任丞統公司之業務員，負責客戶開發及貨款回收等
    業務，惟矢口否認有上開被訴之業務侵占犯行，辯稱：附表所示之帳款回收確認
    書，伊並未向客戶收取，而上開確認書係告訴人自行在該確認書內記載被告丁○
    ○已收回，惟實際伊並未收取，伊並無侵占犯行等語。查本件告訴人所提出之附
    表帳款回收確認書內記載出貨日期，傳票號碼，金額等項目，且表明上列帳款已
    交付貴公司業務員丁○○收回為確保貴我雙方之權益，特此核對確認聲明無誤，
    此致丞統企業股份有限公司，有該確認書七紙附卷可稽。而上開確認書確係告訴
    人公司自行製作表格，由告訴人公司之業務員簡維德帶去給客戶確認，亦據告訴
    人代理人乙○○與證人簡維德到庭證述屬實，則該確認書內容是否為真實，即為
    本件認定被告是否有侵占該款項之積極證據，而為首應調查者。茲分述如下，（
    一）證人丙○○即銘綜有限公司負責人到庭證述：帳款回收確認書是告訴人公司
    拿給我確認，不是被告丁○○向我們收的，是告訴人公司派個新人來告訴我說丁
    ○○已離職了，他們會派個新的人來向我收款，這帳款之前是丁○○收的，但這
    張帳款回收確認書內的這些帳不是丁○○來向我收的，該確認書上丁○○並不是
    我寫的等語。則告訴人所依據之證據即為該確認書，而該確認書之簽名者，已到
    庭證述確認書內之帳目並非被告丁○○來收取，且丁○○之字樣亦為告訴人之公
    司所寫，是尚難僅憑該確認書即認被告有侵占該帳款之事實。（二）證人甲○○
    即兆鴻商店管理人到庭證述：帳款回收確認書是我簽的，是丞統公司的一位股東
    拿給我簽的，但簽名時其上的出貨日期、傳票號碼、金額我並沒有仔細看，其上
    丁○○三個字不是我填寫的，我只是確認該款項我已付，但付給誰我已不記得了
    ，這家業務員經常更換等語。則依上開證人所述，其已不記得係何人收取該帳款
    ，該帳款確認書上丁○○之字樣亦非其所書寫，則依該確認書所載並不能認定帳
    款係被告所收取，是尚難僅憑該確認書即認被告有侵占該帳款之事實。（三）證
    人楊利芬即康您事業股份有限公司採購員到庭證述：該張帳款回收確認書係公司
    會計簽名的，這件事後我們有去找離職的會計並查出八十六年十一月二十八日金
    額一萬二千元與一萬五百十二元的這兩筆金額我們公司以八十七年七月一日到期
    二十萬元支票支付完畢，當時支票是交給丞統公司的一位簡姓業務員，我們開出
    去之支票都是開公司抬頭，並不得背書轉讓，這些帳單有帶過來等語。且告訴人
    公司代理人乙○○亦供稱：經當庭核對後，康您事業股份有限公司確實有支付這
    帳款確認書內帳款給我們，所以被告並沒有侵占這筆金額等語。是依上開證人與
    告訴人公司代理人所述，被告並無侵占此部份之帳款，至為明確。（四）再查，
    附表其餘帳款回收確認書，係告訴人公司業務員簡維德自行製作該回收確認書再
    帶去給客戶確認，且上開內容記載已由業務員丁○○收回，其中丁○○係告訴人
    公司所填寫，業據證人簡維德與告訴人公司代理人乙○○到庭供述屬實，則上開
    確認書既係告訴人公司所填載，實難僅憑該回收確認書即認定係被告所侵占，況
    本院已先後傳訊該確認書上所簽名之客戶丙○○、楊利芬、甲○○等人，已證實
    該確認書之內容係告訴人自行記載，其等均不知實際內容或已清償給告訴人完畢
    ，是上開確認書即失其真實性，當不得作為不利被告認定之證據。（五）又查，
    被告因告訴人要求所寫之切結書，其內容雖有：、、、於八十七年六月十五日前
    若公司無法自客戶處回收，所有貨款視同侵占，本人將負全部之法律責任，並放
    棄先訴抗辯權、、、。惟被告是否有侵占告訴人公司之貨款，應以實際有侵占之
    證據資料作為依據，當不得以書寫切結書以假設之語氣認若公司無法自客戶回收
    ，即視同被告侵占云云，是該切結書亦不得作為不利被告之證據認定。綜上所述
    ，本件尚難僅憑附表之回收確認書即認定被告有侵占貨款之認定，被告所辯並無
    侵占犯行，應可採信，此外復查無其他積極證據足認被告涉有上開業務侵占之犯
    行，犯罪應屬不能證明，應法應為無罪之諭知。
據上論斷，應依刑事訴訟法第三百零一條第一項，判決如主文。
本案經檢察官黃俊嘉到庭執行職務。
中      華      民      國      八十九      年    十一    月    十七    日
                                  臺灣高雄地方法院刑事第六庭
                                      法  官  沈建興
右正本證明與原本無異。
如不服本判決，應於判決送達後十日內，向本院提出上訴狀。
                                      書記官  蔡琬玲
中    華    民    國    八十九    年      十一    月        十七      日


司法院資訊處製作；財團法人民間司法改革基金會備份。
